最　高　行　政　法　院　判　決　　　　　　　　　九十一年度判字第一三一五號
　　再審原告　　甲○○
　　再審被告　　財政部臺灣省北區國稅局
　　代　表　人　林吉昌
右當事人間因綜合所得稅事件，再審原告對本院中華民國八十八年七月二日八十八年
度判字第三○七○號判決提起再審之訴。本院判決如左：
　　主  文
再審之訴駁回。
再審訴訟費用由再審原告負擔。
　　事  實
緣再審原告民國八十年度綜合所得稅結算申報，再審被告以其漏報配偶取自國防部中
山科學研究院（以下簡稱中科院）之薪資所得計新臺幣（下同）一八七、二六六元，
乃核定補徵稅額一一、二三六元。再審原告不服，申經復查結果，未准變更，循序提
起訴願、再訴願，遞遭駁回，提起行政訴訟，亦遭本院八十八年度判字第三○七○號
判決（以下簡稱原判決）駁回。茲以原判決有舊行政訴訟法第二十八條第一款、第七
款即新行政訴訟法第二百七十三條第一項第一款、第九款再審事由，提起再審之訴，
摘兩造訴辯意旨如次：
再審原告起訴意旨略謂：一、訴願法第二條規定，於法定期限應作為而不作為，視同
為行政處分：訴願法第二條：「本法所稱行政處分，謂中央或地方機關基於職權，就
特定具體事件所為發生公法上效果之單方行政行為。中央或地方機關對於人民依法聲
請之案件，於法定期限內應作為而不作為，致損害人民之權利或利益者，視同行政處
分。」明白的定義了「行政處分」之意旨，基於此立法意旨，財政部及地方稅捐機關
理應於民國五十五年中山科學研究院（以下簡稱中科院）依動員戡亂臨時條款創立時
，即應依所得稅法之規定，強制向中科院非軍職員工課徵「品位加給、技術津貼」稅
賦，方符合行政主管機關之正確行政行為。雖於六十八年因納稅義務人貪圖檢舉獎金
檢舉，方於六十八年十一月三十日匆匆以（六八）台財稅三八五○一號函徵免原則，
以「如係、如屬」等關鍵詞授權中科院自行認定「品位加給、技術加給」為合於所得
稅法第四條第八款免納所得稅之研究補助費外，復為配合兩位蔣故總統、歷任行政院
長之國防武器自主研發政策，以獲得國防實質嚇阻戰略能力，保障人民之生存、自由
及尊嚴，更進一步在財政部所出版各年度版所得稅法令彙編、稅捐稽徵法令彙編中，
刻意隱去財政部（六八）台財稅三八五○一號之積極作為，使全國人民、法學界、律
師界、稅捐稽徵機關中、低階層官員皆不知有此函示存在，監察院（八五）院台財字
第二四五七號函調查意見即指出。且桃園稅捐稽徵處大溪分處於八十年四月八日回覆
檢舉納稅義務人，亦認為研究加給及技術津貼係政府為獎勵科技人員科技研究之工作
補助費（對人民公開表示），而北區國稅局於八十二年四月十五日北區國稅三第八二
○○七三○七號函，認「品位加給、技術津貼」可否適用所得稅法第四條第八款亦有
疑義．．．可知稅捐稽徵機關中、低階公務員亦不知有台財稅三八五○一號函的存在
；而在六十九年至八十三年以前亦從未對「品位加給、技術津貼」開立核定稅額通知
書或繳稅扣繳憑單，更使人民信賴中科院非軍職員工所領之「品位加給、技術津貼」
為符合所得稅法第四條第八款前段免稅要件為免稅所得，而在中科院對外招考員工時
，就前仆後繼地投入中科院懷抱，竭盡心智為獲得國防實質嚇阻戰略能力而努力研發
，就訴願法第二條行政處分之定義來看，已構成有效的認可免稅行政處分，蓋民國六
十八年財政部及稅捐稽機關已知悉中科院非軍職員工已領有「品位加給、技術津貼」
之事實，卻從民國六十九年至八十三年長達十四年之久，以上述積極作為配合認可，
免稅行政處分已確立，復就訴願法第九條第二項：「第二條第二項規定之視同行政處
分，人民得自該項所指法定期限經過後滿十日之次日起，於三十日內提起訴願」之立
法旨意來看，則是長達十四年之久不處分中科院非軍職人員所領品位加給、技術津貼
之課稅作為，應視為已駁回該納稅義務人檢舉訴願之行政處分，從而中科院非軍職員
工應享有「信賴保護原則」之適用。二、稅捐稽徵法第一條之一‧‧‧但有利於納稅
義務人者，對於尚未核課確定之案件適用之。稅捐稽徵法第一條明定：「財政部依本
法或稅法所發布之解釋函令，對於據已申請之案件發生效力。但有利於納稅義務人者
，對於尚未核課確定之案件適用之。是以財政部稅制委員會於七十九、八十三、八十
七年度所出版各年度所得稅法令彙編及八十六年稅捐稽徵法令彙編中，其首揭財政部
七十九年十月十八日台財稅第000000000函、八十三年八月三十一日台財稅
第八三一六○七六六一號函、八十七年九月二十一日台財稅第八七一九六五三六六號
函、八十六年七月十一日第八六一○七○○六九號函各函示皆再三對全國人民揭示：
「本部及各權責機關在民國某年某月某日前發布所得稅釋示函令，凡未編入該各年度
版之所得稅法令彙編中，自民國七十九年十一月五日、八十三年十月一日、八十六年
八月一日、八十七年十月一日起，非經本部重行核定，一律不再援引適用，經再審原
告詳查各該年度版之所得稅法令彙編，皆未列入財政部六十八台財稅三八五○一號函
、行政院八十四年台八十四財三七○○七號函，依上開各函示之意旨，應為無效之函
示，必經各權責機關重新核定後，始重新生效，就稅捐稽徵法第一條之一之立法旨意
，對據以申請案件發生效力，且為對納稅義務人有利者，應適用之，故財政部（六八
）台財稅三八五○一號函及行政院八十四年台八十四財三七○○七號函對中科院非軍
職人員無拘束力，政府機關施政最忌反覆無常，憲法層次的「禁反言」原則，具有拘
束立法、司法、行政三者之效力，合先明。三、一般人民及輿論皆為中科院非軍職
人民抱屈，故應有「信賴保護原則」之適用。所得稅法第四條第八款於民國五十二年
修訂公佈施行，稅捐稽徵機關理應於民國五十五年中科院創立時，據以主張中科院非
軍職人員所領「品位加給或技術加給」為應稅所得，方無瀆職行政疏失之責任發生。
卻遲至民國六十八年方在檢舉人檢舉下，才匆匆以（六八）台財稅三八五○一函徵免
原則，以「如係、如屬」等關鍵詞授權中科院自行認定「品位加給、技術加給」為合
於所得稅法第四條第八款之免納所得稅之研究補助費，且行政院、國防部、中山科學
研究院基於國防武器自主研發政策需要，並未示知員工知悉（參財政部八十五年十二
月五日發文台財稅第八五一九二八○九一號函第三節引國防部八十五年十月九日珍琥
字第二五二六號之文）。且財政部發文給國防部後，歷經十四載，更進一步為配合歷
任行政院長的國防武器自主研發的政策，所增進公共利益實遠大於「品位加給或技術
加給」稅課利益而不作為的，是以中科院非軍職人員之「品位加給及技術加給」的免
稅權利是執行國家基本國策所獲得的人民之其他自由與權利，合於憲法第二十二條及
第二十三條，且與促進產業升級條例同為合於租稅優惠獎勵原則之定義：「租稅優惠
者在於具有相同負擔能力，為誘導其某一特定行為，以違反量能原則創造租稅特權取
得租稅利益，是以租稅優惠之憲法審查標準在於目的所獎勵誘導之行為與手段租稅特
權間是否符合比例原則，基於此原則（憲法第二十三條）及憲法第一百六十六條、第
一百六十七條及憲法增修條文第十條基本科學研究發展國策，即以誘導激發中科院非
軍職人員自主防衛武器的原創力，以最高行政裁量權核于「品位加給或技術加給」為
免稅待遇，何況就所得稅法第四條第八款前段、稅捐稽徵法第一條之一及四十八條之
三的立法本意，及所得稅法令彙編、稅捐稽徵法令彙編首揭各函示之意旨下，中科院
員工及一般人民皆已相信其為「品位加給及技術津貼」實質免稅的既存法秩序之存在
，實已擁有「信賴保護原則」之適用；鈞院對中科院數百份判決理由書中，皆指明「
信賴保護原則」，係指人民信賴政府機關之決定，就其生活關係已有適當之安排，應
給予保護或給予合理補償而言。四、監察院認為對非軍職人員不公及為非可歸責於納
稅義務人者之案件：監察院在（八五）院台財字第二四五七號函中，亦調查指出桃園
縣稅捐稽徵處大溪分處於八十年四月八日回復檢舉納稅義務人，亦認為「研究加給、
技術加給」係政府為獎勵科技人員研究工作之補助費，而北區國稅局於八十二年四月
十五日北區國稅三第八二○○七三○號函認「品位加給及技術津貼可否適用所得稅法
第四條第八款，亦有疑義，應採不溯及既往原則，明定自‧‧‧」所以本案未納稅，
非可歸責於納稅義務人，又監察院分別於八十七年十一月二十日以（八七）院台財字
第八七二二○○五八○號、及十二月二十二日（八七）院台財字第八七二二○○六五
八號函亦表明對中科院非軍職員工之處置顯非公平，而係對中科院及稅捐機關之行政
疏失所致，就桃園縣稅捐稽徵處大溪分處於八十年四月八日之函覆檢舉當事人之函，
中科院非軍職員工主觀上並無違章漏稅之故意，應享有「信賴保護原則」。五、李前
總統之裁示與見解：甲、於八十五年五月八日在中常會指責：「中科院之補稅問題，
五年前就已發生，有交代了很多次，但相關單位都沒果斷解決問題，到底是誰的錯，
要徹底去了解，如果是政府的錯，政府應該負責加以解決，錢應該由政府支出。」（
八十五年五月九日聯合報刊載）乙、於八十四年十月十二日在國軍軍事會議中裁示：
「中科院非軍職員工所領之品位加給及技術津貼所得稅追繳案，財稅單位對於法律之
引用不宜因時而異，以溯及既往方式追課亦有不妥，本案涉及人數眾多，波及層面甚
廣，其可能衍生相關之社會問題應予重視，希行政院相關單位重視，儘速妥善處理，
以免影響政府威信及當事人權益。」（行政院秘書長台三七○○七號函）。六、最高
行政法院鍾曜唐院長見解、八十七年十月十二日工商時報第四版刊出記者就中科院非
軍職員工所得稅行政訴訟事件，訪問鍾院長，鍾院長建議應由財政、國防兩部協商解
決，由此可知本案所得稅追補繳案，錯不在員工。七、本案中科院於八十五年二月十
二日補寄之扣繳憑單係偽造文件。按中科院於八十三年以前所開具之扣繳憑單上所添
載之扣繳義務人為院長劉曙晞上將，但中科院於八十五年二月十二日補寄已退休或現
職員工有關「品位加給或技術津貼」之扣繳憑單上所添記之扣繳義務人竟是已離職他
調多時之前主計處長周和漢與陳榮讚兩人，經查證兩人皆言中科院其時之主計處長吳
俊勢少將皆未徵詢兩人之同意，即擅自用其二人之名義補發此一有違法理之扣繳憑單
，而具有調查偵搜權之稅捐機關，竟以此不合法補發之扣繳憑單圍補稅依據，實有違
具有調查偵搜權之機關，不得以非法手段所獲得之證據，為課人民以納稅義務之憑證
的證據法則限制。試問如無扣繳憑單客觀平實記載所得應稅金額，則稅捐稽徵機關與
納稅義務人之糾紛將永無寧日。而鈞院認為不以扣繳憑單之有無作為課稅之唯一依據
，亦有待商榷，而周和漢、陳榮讚與吳俊勢等人以奉命行事為由，打國家賠償法，則
屬另一大事。八、本案經貴院認定「品位加給或技術津貼」為中科院非軍職員工之薪
資所得，必定要補徵所得稅，則中科院非軍職員工自五十五年成立至八十四年十二月
底止，退休離職員工不少，即可向國防部暨中科院請求補發全額退休金差額，將使國
庫損失甚鉅，且對於去世之員工其欠稅如何處理，退休金之差額是否其家屬亦可要求
追補，故本案應以憲法第十五條、第二十二條、第二十三條、及所得稅法第四條第八
款前段、稅捐稽徵法第一條之一、第四十八條之三、所得稅法令彙編首揭三函、稅捐
稽徵法令彙編首揭函示、桃園縣稅捐稽徵處大溪分處八十年四月八日函復檢舉人之函
暨長達二十八年之久實質免稅所成之既存法律秩序，以及「信賴保護原則」「比例原
則」等憲法層次相一致之倫理價值觀之原則來審慎判決，請求廢棄原判決，並撤銷一
再訴願決定與原處分，以維再審原告權益等語。
再審被告答辯意旨略謂：一、按「左列各種所得，免納所得稅，．．．八、中華民國
政府或外國政府、國際機構，教育、文化、科學研究機關、團體、或其他公私組織，
為獎勵進修、研究或參加科學或職業訓練而給與之獎勵金及研究、考察補助費等。但
受領之獎學金或補助費，如係為授與人提供勞務所取得之報酬，不適用之。」「一、
凡依職級按月定額發給者，應屬各該研究人員之薪資所得，應於給付時應依法辦理扣
繳，所得人並應於年度結算申報時合併申報課稅。二、如係按研究計畫個案給付、並
非通案按職級按月給付者，則為研究補助費，依法可免納所得稅。三、如屬第一種情
形，中科院以往未依法扣繳，所得人以往年度亦未申報納稅者，應即請中科院轉知各
所得人自行向稽徵機關補報並補繳應納稅款，可免予處罰，自六十九年一月起，中科
院應於給付時依法扣繳，所得人應於每年終後合併申報綜合所得稅。四、本案經報奉
行政院六十八年十一月八日台六十八財第一一二○四號函准予備查在案。」，「中科
院給付非軍職人員「科技品位加給」暨「技術津貼」之所得稅徵免原則，仍請依本部
六十八年十一月三十日台財稅第三八五○一號函辦理。」分別為所得稅法第四條第八
款所規定及財政部六十八年十一月三十日台財稅第三八五○一號函、八十四年八月十
四日台財稅第八四一六四一四一八號函釋在案。次按「中科院給付非軍職人員之科技
品位加給暨技術津貼，免扣繳所得稅一案，與現行法令規定不合，奉示：本案應依法
課徵所得稅；至追課以往年度所得部分，請洽商財政部妥為處理．．．。」亦為行政
院秘書長八十四年十月十七日台八十四財第三七○○七號函釋在案。二、經查中科院
之預算雖分別依計畫編列人事費支應其員工之各項給與，但實際上領受「科技品位加
給」或「技術津貼」之非軍職人員，無論配屬之單位或參與不同計畫，悉依該院所訂
「科技人員品位加給支給標準表」、「技術員薪給標準表」之等級，每月按職級定額
領取「科技品位加給」或「技術津貼」。該院與其聘僱人員之約定事項亦載明所指薪
給，除實物代金及眷補費外，包括全部給與，是以該院非軍職人員所領受之「科技品
位加給」或「技術津貼」，核屬其因提供勞務所取得之報酬，另再審被告於八十二年
間曾派員前往該院現場瞭解結果，該院支付非軍職人員之「科技品位加給」及「技術
津貼」係採按月給付方式，是依前揭法條及函釋規定，原核定以系爭薪資所得一八七
、二六六（研究補助費或品位加給）元，併課當年度綜合所得額，核定應補稅額一一
、二三六元，要無不合，請予維持。又本件原核定發單補徵稅款，並未逾前揭稅捐稽
徵法第二十一條所定核課期間，再審原告所稱基於信賴利益不宜追溯補徵等節，殊無
足採。另再審原告所訴原判決「適用法規錯誤」之理由，僅為其法律上見解之歧異，
要難謂符合修正前行政訴訟法第二十八條第一款規定之要件，請求判決駁回再審原告
之訴等語。
　　理  由
按修正前行政訴訟法第二十八條第一款所謂適用法規顯有錯誤（即修正後之第二百七
十三條第一項第一款），係指原判決所適用之法規與該案應適用之現行法規相違背，
或與解釋判例有所牴觸者而言。至於事實認定職權之正當行使或法律上見解之歧異，
再審原告對之縱有爭執，要難謂為適用法規顯有錯誤，而據為再審之理由。又同條第
七款（即修正後第二百七十三條第一項第九款）所謂為判決基礎之證物係偽造或變造
者，係指判決以偽造或變造之證物為基礎，其偽造或變造構成刑事上之犯罪，且經宣
告有罪判決確定，或其刑事訴訟不能開始或續行，非因證據不足者為限。本件再審原
告民國八十年度綜合所得稅結算申報，再審被告以其漏報配偶取自國防部中山科學研
究院（以下簡稱中科院）之薪資所得計新台幣（下同）一八七、二六六元，乃核定補
徵稅額一一、二三六元。再審原告不服，申經復查結果，未准變更，循序提起訴願、
再訴願，遞遭駁回，提起行政訴訟，亦遭本院八十八年度判字第三○七○號判決（以
下簡稱原判決）駁回。茲以原判決有舊行政訴訟法第二十八條第一款、第七款即新行
政訴訟法第二百七十三條第一項第一款、第九款再審事由，提起再審之訴。經查原判
決係以：按中華民國政府或外國政府，國際機構、教育、文化、科學研究機構、團體
，或其他公私組織，為獎勵進修、研究或參加科學或職業訓練而給與之獎學金及研究
、考察補助費等所得，免納所得稅。但受領之獎學金或補助費，如係為授與人提供勞
務所取得之報酬，不適用之，為行為時所得稅法第四條第八款所規定。又凡公、教、
軍、警、公私事業職工薪資及提供勞務者之所得，為薪資所得，該項所得之計算，以
在職務上或工作上取得之各種薪資收入為所得額；前項薪資包括薪金、俸給、工資、
津貼、歲費、獎金、紅利、各種補助費及按月或按年分期給付之退休金或養老金。但
為雇主之目的，執行職務而支領之差旅費、日支費及加班費不超過規定標準者，及依
同法第四條規定免稅之項目，不在此限，復為同法第十四條第一項第三類所明定。再
審原告八十年度綜合所得稅結算申報，再審被告以其漏報配偶葉嫦娟取自中科院之薪
資所得一八七、二六六元，乃核定補徵稅額一一、二三六元，揆諸前開規定及說明，
洵無不合。又科學研究機關為研究而給予之研究補助費所得，非屬為授與人提供勞務
所取得之報酬者，始免徵所得稅，行為時所得稅法第四條第八款已明予規定。中科院
系爭「品位加給」或「技術津貼」研究補助費應否繳納所得稅，財政部亦曾本於法定
職權，以六十八年十一月三十日台財稅第三八五○一號函釋「一凡依職級按月定額發
給者，應屬各該研究人員之薪資所得，應於給付時依法辦理扣繳，所得人並應於年度
結算申報時合併申報課稅。二如係按研究計劃個案給付、並非通案按職級按月給付者
，則為研究補助費，依法可免納所得稅。三如屬第一種情形，中科院以往未依法扣繳
，所得人以往年度亦未申報納稅者，應即請中科院轉知各所得人自行向稽徵機關補報
並補繳應納稅款，可免予處罰，自六十九年一月起，中科院應於給付時依法扣繳，所
得人應於每年終後合併申報綜合所得稅。四本案經報奉行政院六十八年十一月八日台
六十八財第一一二○四號函准予備查在案。」經查中科院之預算雖分別依計畫編列人
事費支應其員工之各項給與，實際上領受品位加給或技術津貼之非軍職人員，無論配
屬之單位或參與不同計畫，依該院所定「科技人員品位加給支給標準表」、「技術員
薪給標準表」之等級，每月按職級定額領取品位加給或技術津貼。且該院與其聘僱人
員之約定事項亦載明所指薪給，除實物代金及眷補費外，包括全部給與，其非軍職人
員所領受之品位加給或技術津貼，核屬因提供勞務所取得之報酬，應無行為時所得稅
法第四條第八款前段免納所得稅規定之適用。再審被告於八十二年間派員前往該院瞭
解結果，其支付非軍職人員之品位加給及技術津貼確係按月給付方式，復經中科院八
十一年十一月三日訓誠字第一六八七三號函致再審被告，說明該院各類薪資扣繳所
得稅狀況，足見中科院給付非軍職員工之品位加給及技術津貼之所得，屬經常性研究
補助費給與，且依職級按月定額支給，為提供勞務所取得之報酬，依前揭行為時所得
稅法第四條第八款但書及第十四條第一項第三類之規定，核非免稅之薪資所得，中科
院並對之依規定扣繳，既無再審原告所謂之違反「租稅法定主義」、「依法課稅原則
」，亦無所稱「信賴保護」原則之適用。又系爭研究補助費，自六十九年一月起，中
科院應依法扣繳，所得人應合併申報綜合所得稅，已經財政部上開函釋示明，該函釋
並非就法規未規定之事項所為補充規定，核與行政院台七十八規字第一○九○四號函
釋意旨不同，是以再審被告追課再審原告八十年度系爭研究補助費綜合所得稅，再審
原告謂違反「法律不溯既往」原則，亦有誤會。又憲法第十九條規定，人民有依法納
稅之義務。同法第一百六十五條、第一百六十六條、第一百六十七條固規定國家應獎
勵科學之發明及創造，保障科學工作者之生活，隨時提高其待遇，並予補助，惟並未
明定該待遇與補助免稅，則是否免稅，自應依法律之規定，財政部六十八年十一月三
十日台財稅第三八五○一號函對研究補助費應否納稅有原則性之釋示。而系爭「品位
加給」或「技術津貼」研究補助費依上開函釋，應受行為時所得稅法第四條第八款但
書規定之限制，有如前述。再審原告謂所得稅法第四條第八款但書之規定，牴觸憲法
第一百六十六條、第一百六十七條明定獎勵措施所引申租稅優惠之免稅規定云云，核
係其個人私見，自難採認。另軍事審判法第三條係就該法適用範圍而為規定，無所得
稅法第四條第一款規定之適用。從而，再審被告對再審原告八十年度綜合所得稅結算
申報，漏報系爭研究補助費，予以補徵，揆諸前揭法條規定，核無違誤，一再訴願決
定遞予維持，均無不合。再審原告起訴意旨，難謂有理由，因而駁回再審原告在前訴
訟程序之訴，殊無所適用之法規與應適用之現行法規相違背，或與解釋判例有所牴觸
情形。查行為時所得稅法第十四條第一項第三款已明示薪資所得之定義，凡公教、軍
、警、公私事業職工薪資及提供勞務之所得，均屬之。此項薪資所得除法定免稅者外
，均屬應稅之個人綜合所得。系爭所得係再審原告以中科院非軍職員工身分而領受之
品位加給或技術津貼，雖以研究補助費為名，但並非因參與研究投入心力而獲致，而
是如中科院其他非軍職人員實際上領受「品位加給」或「技術津貼」之情形，無論配
屬之單位或參與不同研究計畫，均依該院所訂「科技人員品位加給支給標準表」、「
技術員薪給標準表」之等級，每月按級定額領取。足見中科院發給此項品位加給或技
術津貼係如薪資般，人人可得，不以投入研究之心力而區分，而以其為中科院服勤務
之故，即屬因提供勞務所取得之報酬，依行為時所得稅法第四條第八款但書規定，不
在免稅範圍。依同法第十四條第一項第三款，第十三條規定，自應列報為個人綜合所
得總額中，課徵綜合所得稅，不得僅以系爭所得以研究補助費為名發給，即謂免稅。
又系爭所得所以應認係應稅薪資所得，並非以每月發給為要件，尚不因中科院函云每
月發給為便宜作業，即認不符合應稅要件。又按租稅法律主義，乃課稅原則之一，課
稅固應有法律依據，免稅亦同。此觀諸所得稅法就免稅所得採列舉規定，非該法所定
免稅之所得，均應核課所得稅（第二、三條）等情，亦可窺知。系爭所得依法應稅，
已如上述，縱稽徵機關久未課稅，並不能認有免稅之默示，並非對人民聲請之案件不
作為，無視同免稅行政處分之可言。否則無異認行政不作為得創設免稅內容，殊與租
稅法律主義有違。又再審被告僅消極的不作為未予核課，其課稅要件仍然存在，非予
再審原告有任何免稅之利益，而財政部亦無系爭所得免稅之核示，無信賴基礎事實，
不成立信賴保護原則。既未逾核課期間，再審被告予以核課，與法無違。又查財政部
六十八台財稅字第三八五○一號函釋在於說明如何合於應稅薪資所得或免稅研究補助
費之情形；行政院八十四台財三七○○七號函釋，在說明品位加給不合免稅規定情形
，均在闡明前引法規原意，無關以行政命令變更人民權利義務之內容，非自行政院該
函釋始確立為應稅，不生追溯課稅之情形。且不待該二函釋，本案所得均應核課所得
稅，不能以該二函釋未編入稅法法令彙編，即謂核課所得稅牴觸禁反言原則有違法情
事。又財政部函釋並無何者有利或不利再審原告之情形，無稅捐稽徵法第一條之一之
適用。本案所得應予課稅，與退休金之計算無關，再審原告所稱認係薪資所得，則短
發之退休金如何補發云云，要屬別一問題。本案因漏報應稅所得而予以核課，與漏報
之有無故意或過失，有無可歸責之事由無關，其課徵稅款無違憲法第十五條、第二十
二條、第二十三條、第一百六十六條、第一百六十七條、增修第十條規定之可言。又
稅捐稽徵法第四十八條之三從新從優之規定，乃關於裁罰之事項，本案非屬裁罰事項
，無該條適用，況系爭所得應稅，自該所得發生後迄無法律變更，無有利不利之比較
可言，尤不生該條適用問題。再者，課稅與否應由稽徵機關依法認定，非可由事業團
體或其他機關自行認定，再審原告主張系爭所得業經發放單位認定為免稅云云，應屬
誤解。再審原告主張原判決適用法規顯有錯誤，無非係其法律上見解之歧異，依首揭
說明，不得據為再審之理由。又所得稅法規定扣繳義務人之扣繳義務，旨在保障所得
稅之課徵，扣繳義務人有無依法扣繳，屬納稅義務人得否用以抵付應納稅款之問題，
納稅義務人如有應稅所得，均應依法申報，縱未經扣繳義務人先行扣繳而無扣憑憑單
亦然。再審原告有系爭應稅所得而未申報，再審被告予以核課，於法無違。而有無扣
繳憑單，中科院補發之扣繳憑單是否有權人所核發，於再審原告之納稅義務並無影響
。原判決並非以扣繳憑單為判決基礎，且再審原告所指經偽造、變造之扣繳憑單，亦
未經刑事判決宣告有罪確定，依首開規定與說明，不得執為再審理由。從而原判決要
無適用法規顯有錯誤或為判決基礎之證物係經偽造或變造之再審事由，再審之訴應予
駁回。又本件事證已臻明晰，無行言詞辯論之必要，中科院亦非本件訴訟標的須合一
確定或因本件撤銷訴訟之結果，其權利或法律上之利益，將受損害者，自無庸命其參
加，併此指明。
據上論結，本件再審之訴為無再審理由，爰依行政訴訟法施行法第二條、行政訴訟法
第二百七十八條第二項、第九十八條第三項前段，判決如主文。
中　　華　　民　　國　　九十一　　　年　　　七　　　　月　　　十九　　　日
                    最 高 行 政 法 院  第 一 庭
                                審 判 長 法  官　　　黃　綠　星
                                         法  官      黃  合  文
                                         法  官　　　蔡　進　田
                                         法  官　　　黃　璽　君
                                         法  官　　　廖　宏　明
右  正  本  證  明  與  原  本  無  異
　　　　　　　　　　　　　　　　　　　　 法院書記官　邱　彰　德
中　　華　　民　　國　　九十一　　　年　　　七　　　　月　　二十二　　　日
